臺灣臺北地方法院民事判決
111年度勞訴字第171號
原      告  陳紫妍  
訴訟代理人  黃郁叡律師
被      告  台灣寰世物流有限公司


法定代理人  施玲雅  


訴訟代理人  陳佳鴻律師
複代理人    王紫倩律師
上列當事人間請求給付資遣費等事件，本院於民國111年11月30
日言詞辯論終結，判決如下：
    主  文
一、被告應給付原告新臺幣9萬6,217元，及自民國111年4月16日
    起至清償日止，按週年利率5％計算之利息。
二、原告其餘之訴駁回。　　
三、訴訟費用由被告負擔20％，餘由原告負擔。
四、本判決第一項得假執行。但被告如以新臺幣9萬6,217元為原
    告預供擔保，得免為假執行。　
    事實及理由
壹、程序部分：
　　原告原起訴請求被告給付新臺幣（下同）32萬5,494元本息
    及開立非自願離職證明書、服務證明，嗣本於其主張兩造間
    同一勞動關係基礎事實，追加請求職業災害補償，並變更聲
    明如貳、一、㈡所示（見本院卷第287頁），復經被告程序上
    同意（見本院卷第370頁），核符民事訴訟法第255條第1項
    第1款、第2款、第3款規定，應予准許。
貳、實體部分：
一、原告主張：
　㈠原告於民國109年9月1日起受僱於被告，擔任會計，每月薪資
    4萬2,000元，於109年10月起調整為4萬5,000元，於110年9
    月起調整為4萬8,000元。詎被告於111年2月21日以原告不能
    勝任為由終止勞動契約，縱被告未為之，亦經原告於111年2
    月22日寄發存證信函依勞動基準法（下稱勞基法）第14條第
    1項第6款終止契約，被告即應給付資遣費、預告期間工資及
    開立非自願離職證明。又原告尚有14日又5.5小時之特別休
    假未休，被告亦應給付折算工資。原告在職期間因辦理公司
    帳務而延長工時，被告亦應給付加班費。另原告於110年1月
    20日下午2時許，至合作金庫商業銀行圓山分行辦理公司帳
    務，暈厥跌倒受傷，受有左側第一根至第五根肋骨後側骨折
    、左側第三根至第五根肋骨前外側骨折、左側連枷胸及氣血
    胸等傷害（下稱系爭傷害），而屬職業傷害，並經勞動部勞
    工保險局（下稱勞保局）核付傷病給付、核退自墊醫療用費
    ，原告即得請求被告給付扣除前開核付、核退費用後尚餘之
    醫療費用補償22萬2,764元、原領工資補償1萬1,465元。爰
    依如附表所示請求權基礎提起本件訴訟等語。
　㈡並聲明：
  ⒈被告應給付原告17萬6,868元，及自起訴狀繕本送達翌日起至
    清償日止，按週年利率5％計算之利息。
  ⒉被告應給付原告23萬4,229元，及自追加起訴狀繕本送達翌日
    起至清償日止，按週年利率5％計算之利息。
  ⒊被告應開立非自願離職證明書予原告。
二、被告辯以：
　㈠被告員工如須加班，依慣例須先向被告法定代理人申請，原
    告從未申請加班，亦未告知有何延長工時必要，原告係自行
    滯留於公司中，非從事與職務相關事務，而不得請求加班費
    。縱得請求，計算結果亦僅為2萬0,738元。又原告原應有10
    日特別休假，尚餘7日又5.5小時未休，得折算工資1萬2,373
    元，被告已於111年3月17日給付1萬3,251元，原告再為請求
    亦無理由；倘原告否認此係清償折算工資債務，原告係無法
    律上原因受有利益，被告亦以對原告之1萬3,251元不當得利
    返還債權抵銷本件金額。
　㈡兩造勞動契約係於111年2月21日因原告單方行使終止權或兩
    造合意終止；縱未合意終止，因原告屢次托延、拒絕執行被
    告交辦業務，違反勞動契約忠誠義務，經被告於111年2月21
    日依勞基法第12條第1項第4款合法終止勞動契約，是原告均
    不符請求資遣費、預告期間工資或開立非自願離職證明書之
    要件。縱得請求資遣費，離職前6個月平均工資應以4萬7,31
    0元計算。
　㈢原告所受系爭傷害係因暈厥、自身疾病所致，與執行職務不
    具相當因果關係，非屬職業傷害，無從請求職業災害補償，
    縱得請求，被告法定代理人亦已於110年1月20日前往醫院探
    望原告時當場給付3萬6,000元，而應扣除該筆款項等語。
　㈣並聲明：⒈原告之訴駁回。⒉願供擔保請准宣告免為假執行。
    　　
三、不爭執事項（見本院卷第225至226、370頁，並依判決格式
    調整文字及順序）：
  ㈠原告於109年9月1日起受僱於被告，擔任會計，出勤時間為上
    午8時45分至下午6時（中午12時至下午1時30分為休息時間
    ），110年10月1日後變更為上午9時至下午6時（中午12時至
    下午1時30分為休息時間）。最後工作日為111年2月21日。
  ㈡原告在職期間實發薪資（除110年5月份外）如本院卷第101至
    107頁民事答辯狀附件。原告出勤紀錄如本院卷第121至153
    頁民事答辯㈡狀被證3所載。
  ㈢被告已於111年3月17日給付原告1萬3,251元。
  ㈣原告於109年9月約定薪資為4萬2,000元、109年10月起調整為
    4萬5,000元、110年9月起調整為4萬8,000元。
四、本院之判斷：　　
　㈠加班費部分：
　⒈按「雇主延長勞工工作時間者，其延長工作時間之工資，依
    下列標準加給：延長工作時間在2小時以內者，按平日每小
    時工資額加給3分之1以上。再延長工作時間在2小時以內者
    ，按平日每小時工資額加給3分之2以上」、「雇主使勞工於
    第36條所定休息日工作，工作時間在2小時以內者，其工資
    按平日每小時工資額另再加給1又3分之1以上；工作2小時後
    再繼續工作者，按平日每小時工資額另再加給1又3分之2以
    上」，勞基法第24條第1項第1款、第2款、第2項定有明文。
    又按「出勤紀錄內記載之勞工出勤時間，推定勞工於該時間
    內經雇主同意而執行職務」，亦為勞動事件法第37條所明定
    。
　⒉本件依被告所提出勤紀錄（見本院卷第121至153頁）之上下
    班時間，原告出勤時間確有超出兩造約定工作時間（見不爭
    執事項㈠）之情形，依前開規定就超出之延長工時即應推定
    原告係經被告同意而執行職務。被告固稱依慣例員工加班應
    事先向被告法定代理人申請云云，惟此部分被告表示並無證
    明（見本院卷第226頁），而未據其提出任何事證，無從推
    翻前開推定。被告再稱原告曾於下班時間變更被告Microsof
    t帳戶密碼，足見係在處理背信侵占情事云云，並提出變更
    密碼通知信件為證（見本院卷第381至383頁），惟此節已為
    原告所否認，且前開信件僅顯示通知帳戶重設驗證碼、變更
    密碼成功等內容，無法推論係何人於何時因何緣由申請變更
    ，是被告前開所辯，亦難足採。被告既未能提出反證推翻前
    開推定，則原告依上揭規定請求給付加班費，核屬有據。
　⒊查原告在職期間約定工作時數均以7.5小時計算乙節，為兩造
    所不爭執（見本院卷第370頁），原告每小時工資額即應以
    「該時約定月薪÷30日÷7.5小時」計算，並以超過約定工時
    （包含提早到班、延後下班部分）之加班時數計算加班費。
    又上開方式之計算結果為8萬5,895元，亦為兩造所不爭執（
    見本院卷第371頁），則原告請求被告如數給付，即屬有據
    。被告固稱每小時工資額應除以法定工時8小時計算，且不
    應計入提早到班部分、超過8小時延後下班部分始屬加班云
    云，惟勞基法第30條第1項係規定正常工作時間每日不得超
    過8小時，而非計算每小時工資額之計算方式，且不論係提
    早到班或延後下班，已超出兩造原約定工時部分，均屬延長
    工時而應給付工資；被告再稱繼續工作滿8小時依法應休息3
    0分鐘，故原告所指加班時間應再扣除30分鐘云云，惟勞基
    法第35條係規定勞工繼續工作4小時應至少有30分鐘之休息
    ，而無法推論原告於延後下班之時間內曾實際休息30分鐘，
    是被告前開所辯，均無可採。　　
　㈡特別休假折算工資部分：
　⒈按「勞工在同一雇主或事業單位，繼續工作滿一定期間者，
    應依下列規定給予特別休假：6個月以上1年未滿者，3日。
    1年以上2年未滿者，7日。2年以上3年未滿者，10日。3
    年以上5年未滿者，每年14日。5年以上10年未滿者，每年1
    5日。10年以上者，每1年加給1日，加至30日為止」、「勞
    工之特別休假，因年度終結或契約終止而未休之日數，雇主
    應發給工資。但年度終結未休之日數，經勞雇雙方協商遞延
    至次一年度實施者，於次一年度終結或契約終止仍未休之日
    數，雇主應發給工資」，勞基法第38條第1項、第4項定有明
    文。　　
　⒉原告主張兩造約定其在職期間可休特別休假剩餘14日又5.5小
    時，而得請求折算工資等節；被告則辯稱原告年資僅有10日
    特別休假，且僅剩餘7日又5.5小時未休云云。查原告之111
    年度請假單上，可休年假天數原係以電腦繕打「16天」，復
    經手寫更正為「15又5.5小時」，於111年1月22日休假1日之
    欄位中，註記可休剩餘年假為「14＋5.5小時」，並經被告法
    定代理人簽署「JS」名稱在旁等情，有請假單在卷可考（見
    本院卷第111頁），堪認被告亦確認原告該時尚有14日又5.5
    小時之特別休假無誤。是原告主張兩造約定原告特別休假日
    數優於勞基法約定，尚有14日又5.5小時未休而得請求折算
    工資乙節，係屬可採；再上開日、時數之折算計算結果為2
    萬3,573元，亦為兩造所不爭執（見本院卷第371頁），原告
    請求被告如數給付，原尚非無據。
　⒊再就被告辯稱已於111年3月17日給付原告折算工資1萬3,251
    元部分，原告固不爭執收受該等款項，惟表示不知悉此為何
    費用（見本院卷第371頁），再查被告匯款之憑證亦無相關
    註記（見本院卷第113頁），實難認被告係清償折算工資債
    務。又原告既不知悉該筆款項緣由，則係無法律上原因受有
    上揭利益，被告於本件以其對原告之1萬3,251元不當得利返
    還債權，抵銷原告特別休假折算工資債權，為有理由，是經
    抵銷後原告尚得請求1萬0,322元（計算式：2萬3,573－1萬3,
    251），逾此範圍，則無理由。　　　　
　㈢資遣費、預告期間工資、非自願離職證明書部分：
　⒈按「非有左列情事之一者，雇主不得預告勞工終止勞動契約
    ：勞工對於所擔任之工作確不能勝任時」、「有下列情形
    之一者，勞工得不經預告終止契約：雇主違反勞動契約或
    勞工法令，致有損害勞工權益之虞者」、「勞工依前項第1
    款、第6款規定終止契約者，應自知悉其情形之日起，30日
    內為之。但雇主有前項第6款所定情形者，勞工得於知悉損
    害結果之日起，30日內為之」，勞基法第11條第5款、第14
    條第1項第6款、第2項定有明文。
　⒉原告主張被告於111年2月21日以原告不能勝任為由終止勞動
    契約云云，被告則否認有以勞基法第11條第5款為終止事由
    。經查，對照當日之對話譯文內容，原告與被告法定代理人
    對原告未辦理匯款事務乙節發生爭執，被告法定代理人因而
    表示既然原告拒絕聽從雇主指示，則工作到當日即可，並要
    求原告交出持有之公司物品及離開公司等語（見本院卷第24
    3至261頁），固可推知有終止契約之意，惟無法認定係以原
    告不能勝任為終止事由。原告再主張因被告非法解僱，經其
    於111年2月22日寄發存證信函依勞基法第14條第1項第6款終
    止契約云云，惟查該存證信函內文係請求被告依勞基法規定
    給付資遣費、預告工資、薪資等（見本院卷第331至332頁）
    ，並無依前開規定終止契約之意涵，此參原告起訴係主張本
    件遭被告以不能勝任為由終止契約而得請求資遣費、預告期
    間工資（見本院卷第65頁），復於訴訟進行中提出前開存證
    信函時，仍主張係經被告以勞基法第12條第1項第4款終止契
    約等情自明（見本院卷第289頁）。況原告所稱非法解僱情
    事業於111年2月21日發生，原告迄至本院111年11月30日言
    詞辯論期日始表示依勞基法第14條第1項第6款終止契約，亦
    已逾30日除斥期間，而不生合法終止效力。原告前開所稱兩
    造間勞動契約依勞基法第11條第5款、第14條第1項第6款終
    止等情，既無可採，其進而請求被告給付資遣費、預告期間
    工資及開立非自願離職證明，均無理由。
　㈣職業災害補償部分：　
　⒈按勞基法第59條規定：「勞工因遭遇職業災害而致死亡、失
    能、傷害或疾病時，雇主應依下列規定予以補償。…勞工受
    傷或罹患職業病時，雇主應補償其必需之醫療費用。…勞工
    在醫療中不能工作時，雇主應按其原領工資數額予以補償。
    …」，是因勞工服勞務時，雇主有保護照顧義務，若勞工之
    生命、身體、健康有受危害之虞，雇主應按其情形為必要之
    預防（民法第483條之1參照），故勞工因職業上之災害致傷
    病或死亡時，雇主應依規定補償，以盡保護照顧義務。至於
    職業災害之定義，勞基法尚無規定，參照職業安全衛生法第
    2條第5款規定：「職業災害：指因勞動場所之建築物、機械
    、設備、原料、材料、化學品、氣體、蒸氣、粉塵等或作業
    活動及其他職業上原因引起之工作者疾病、傷害、失能或死
    亡」，堪認勞基法第59條所稱職業災害，限於勞工為雇主服
    勞務時，因勞動場所、作業活動或其他職業上原因所致災害
    ，亦即勞工遭遇之災害須因雇主可得控制或預防之危害所生
    者，方得請求雇主依勞基法第59條規定補償，否則無異使雇
    主對於無法控制或預防之災害負責，致失公平。再勞工之職
    業傷害，應與勞工職務執行有相當之因果關係，始得稱之（
    最高法院100年度台上字第1191號判決意旨參照）。故職業
    災害必須具備業務執行性及業務起因性。所謂業務執行性，
    係指勞工依勞動契約在雇主支配狀態提供勞務，勞工之行為
    是在執行職務中，此執行職務範圍，包括業務本身行為，及
    業務上附隨必要合理行為。業務起因性，係指伴隨勞工提供
    勞務所可能發生危險之現實化，且該危險之現實化為經驗法
    則一般通念上可認定。　　
　⒉依原告主張：其於110年1月20日下午2時許，至合作金庫商業
    銀行圓山分行辦理公司帳務，暈厥而跌倒受傷，受有系爭傷
    害等情，及其於勞工保險傷病給付申請書中就受傷原因及經
    過填載為：突然於臨櫃時發生昏厥，跌倒後導致頭部、身上
    擦挫傷，經CPR身上多處骨折等語（見本院卷第269頁），可
    見原告跌倒及其後經施作心肺復甦術而受有系爭傷害，係因
    暈厥症狀所引發，而非因勞動場所、作業活動及其他職業上
    原因所致，亦即非因被告可得控制或預防之危害所生。原告
    復未舉證證明其暈厥症狀與職務執行有何相當因果關係，或
    證明辦理公司帳務可能發生暈厥症狀之危險，均無從推論其
    暈厥及其後致生傷勢係因至銀行辦理帳務所可能發生危險之
    現實化，末原告亦未證明有何工作負荷過重致生暈厥症狀等
    情事，則難認其暈厥係工作相關因素所造成，原告主張此屬
    職業災害，即無可採。
　⒊原告再稱其業經勞保局核定按職業傷害辦理而核付傷病給付
    、核退自墊醫療費用，故本件自應解為屬勞基法之職業災害
    云云，惟查勞動部依勞工保險條例第34條第2項所定勞工保
    險被保險人因執行職務而致傷病審查準則第9條第1項規定：
    「被保險人因公出差或其他職務上原因於工作場所外從事作
    業，由日常居、住處所或工作場所出發，至公畢返回日常居
    、住處所或工作場所期間之職務活動及合理途徑發生事故而
    致之傷害，視為職業傷害」，是基於勞工保險關係，使勞保
    局對於因執行職務致傷病之被保險人負保險給付責任，而勞
    基法第59條規定則是基於勞雇關係，使雇主對於遭遇職業災
    害之勞工負補償責任，兩者規範目的不同，尚難依上開審查
    準則認為勞工因公出差途中發生事故所致傷害即屬於勞基法
    第59條所稱職業災害，是原告此部分所稱，亦無所據。原告
    既未舉證證明系爭傷害係因職業災害所生，則其依勞基法第
    59條第1款、第2款請求被告負補償責任，即無理由。
　㈤遲延利息：
　　按「給付無確定期限者，債務人於債權人得請求給付時，經
    其催告而未為給付，自受催告時起，負遲延責任。其經債權
    人起訴而送達訴狀，或依督促程序送達支付命令，或為其他
    相類之行為者，與催告有同一之效力」、「遲延之債務，以
    支付金錢為標的者，債權人得請求依法定利率計算之遲延利
    息」、「應付利息之債務，其利率未經約定，亦無法律可據
    者，週年利率為5％」，民法第229條第2項、第233條第1項前
    段、第203條定有明文。就前開准許金額合計9萬6,217元，
    原告請求自起訴狀繕本送達翌日即111年4月16日（見本院卷
    第57頁）起，計付法定遲延利息，亦無不合。　　
五、結論：
　㈠原告依如附表編號1、2所示請求權基礎，請求被告給付9萬6,
    217元本息，為有理由，應予准許；原告如附表編號2所示請
    求逾上開範圍部分，及如附表編號3至6所示請求，均無理由
    ，應予駁回。
　㈡本件係勞工之給付請求訴訟，並經本院於主文第一項為雇主
    敗訴之判決，應依勞動事件法第44條第1項、第2項之規定，
    依職權宣告假執行，同時宣告被告得供擔保而免為假執行，
    並酌定相當之擔保金額。　　
六、本件事證已臻明確，兩造其餘攻防方法及所用證據，經斟酌
    後認均不足以影響本判決之結果，爰不逐一論列，附此敘明
    。
七、訴訟費用負擔之依據：民事訴訟法第79條。
中　　華　　民　　國　　111 　年　　12　　月　　21　　日
                  勞動法庭    法　官  　梁夢迪　　　　　
以上正本係照原本作成。
如對本判決上訴，須於判決送達後20日內向本院提出上訴狀。如
委任律師提起上訴者，應一併繳納上訴審裁判費。
中　　華　　民　　國　　111 　年　　12　　月　　21　　日
                              書記官　　程省翰
附表：（新臺幣）
編號 請求項目 請求權基礎 金額 本判決結論 1 加班費 勞基法第24條 8萬5,895元 8萬5,895元 2 特別休假折算工資 勞基法第38條、勞動契約約定 2萬3,573元 1萬0,322元 3 資遣費 勞工退休金條例第12條第1項 3萬5,400元 0元 4 預告期間工資 適用或類推適用勞基法第16條 3萬2,000元 0元 總計   17萬6,868元 9萬6,217元 5 非自願離職證明書 勞基法第19條、就業保險法第11條第3項、第25條第3項前段  駁回 6 職業災害補償 勞基法第59條第1款、第2款 23萬4,229元 0元